【裁判字號】    91,訴,738
【裁判日期】    920702
【裁判案由】    違反槍砲彈藥刀械管制條例
【裁判全文】
臺灣高雄地方法院刑事判決                          九十一年度訴字第七三八號
    公  訴  人  臺灣高雄地方法院檢察署檢察官
    被      告  戊○○
    被      告  丁○○
    指定辯護人  指定辯護人  丙○○
右列被告等因違反槍砲彈藥刀械管制條例案件，經檢察官提起公訴（九十年度偵字第
一八一八六號），本院判決如左：
    主  文
戊○○、丁○○均無罪。
    理  由
一、公訴意旨以：被告戊○○與丁○○共同未經許可無故持有具殺傷力之土製爆裂物
    一枚，並將之藏放在懸掛車牌號碼ＶＱ－三三九０號承租之自小客車內（原車牌
    號碼五Ｋ－二四五一號），於民國九十年三月四日七時十分許，行經高雄縣林園
    鄉○○路一二三號前，遇警盤查時逃逸，旋為警於該車內扣得上開爆裂物一枚。
    因認被告二人所為係涉違反槍砲彈藥刀械管制條例第七條第四項之罪嫌（公訴人
    誤認為同條例第十二條第四項）。
二、按犯罪事實應依證據認定之，無證據不得推定其犯罪事實。又不能證明被告犯罪
    者，應諭知無罪之判決，刑事訴訟法第一百五十四條、第三百零一條第一項分別
    定有明文。又事實之認定，應憑證據，如未能發現相當證據，或證據不足以證明
    ，自不能以推測或擬制之方法，為裁判基礎（最高法院四十年臺上字第八六號判
    例參照）。認定犯罪事實，所憑之證據，雖不以直接證據為限，間接證據亦包括
    在內，然無論直接或間接證據，其為訴訟上之證明，須於通常一般之人均不致有
    所懷疑，而得確信其為真實之程度者，始得據之為有罪之認定，倘其證明尚未達
    到此一程度，而有合理之懷疑存在時，即無從為有罪之認定（最高法院七十六年
    臺上字第四九八六號判例可資參照）。
三、本件公訴人認被告戊○○、丁○○涉嫌違反槍砲彈藥刀械管制條例第七條第四項
    之罪嫌，無非係以被告戊○○委託乙○○代為承租上開自小客車駛用，業據證人
    乙○○、被告丁○○證述明確，再警員於上開自小客車內採得指紋一枚，經送刑
    事警察局鑑驗結果與被告丁○○左拇指指紋相符，有該局鑑驗通知書在卷可稽，
    是該指紋為被告丁○○駕駛該車時所遺留，應堪認定，又上開扣案之土製爆裂物
    ，經送刑事警察局鑑驗結果，認具有殺傷力，同有該局鑑驗通知書在卷可憑，復
    有該爆裂物扣案可資佐證為其主要論據。
四、然訊之被告丁○○及戊○○二人，丁○○並不否認曾搭乘該車，戊○○亦不否認
    為警攔檢時，當時確在車內之事實，惟均堅詞否認有前述犯行，丁○○辯稱：爆
    裂物不是伊的，伊不曉得爆裂物在車上等語；戊○○則辯以：爆裂物是甲○○的
    ，伊不知道他有拿爆裂物，車子是請乙○○租的，當天被警察查獲，是我跟甲○○在車子內，不是和丁○○在車內，爆裂物是伊去載甲○○，甲○○用一個袋子
    放在車子，伊不知道等語。辯護人則以：（一）警方雖在車內採得丁○○之指紋
    ，但丁○○並不否認曾和乙○○共同租車且回程中有坐車子，並曾照鏡子而動過
    照後鏡，故在車內側照後鏡及後車窗內採到其指紋，並不違常情，此僅能證明丁○○曾坐過該車，並無法證明丁○○曾駕駛過該車，更無法證明渠與戊○○共同
    持有該爆裂物，且當時為警查獲時，丁○○不在車內，故丁○○確未曾持有該爆
    裂物（二）至於該爆裂物是甲○○所放置，且二人並不知情，已據甲○○證稱在
    卷，而所謂「持有」除事實上之持有支配，主觀上亦要有持有支配之意思，而本
    件爆裂物既非戊○○所有，且對於甲○○將該爆裂物放入車中亦不知情，故戊○○對該物主觀上並無持有支配之意思，應不成立持有爆裂物罪等語資為被告二人
    辯護。
五、經查：
（一）審之公訴人上開所認被告二人涉犯未經許可持有爆裂物罪之依據，係以該自用
      小客車為被告戊○○委託乙○○所承租，且在車內所採集到之指紋與丁○○左
      拇指指紋相符因而推論被告二人上開犯行，雖有此可能，但必非一定，蓋曾搭
      乘或駕駛過該自小客車之人，除被告二人外，另有證人乙○○、甲○○二人，
      已據上開二名證人證稱明確在卷（警卷第四頁至第七頁，偵查卷第十一頁背面
      、本院刑事卷第一二三頁、第一八四頁），是該二名證人亦有可能為該爆裂物
      持有人，顯然公訴人上開所為之推論尚無法據此為認定被告二人之犯行之唯一
      依據。
（二）且就被告丁○○而言，上開車牌ＶＱ－三三九０號自小客車為警於九十年三月
      四日七時十分許查獲時，丁○○當時並未在車內，而係在其高雄縣鳳山市○○
      里○○街九巷二弄四之四號住處，已經被告供明在卷（警卷第二頁），核與證
      人乙○○（警卷第四頁背面）、吳建華（警卷第九頁背面）、陳志豪（警卷第
      十一頁背面）於警詢時所證述當時與被告丁○○在其家中，及被告戊○○、證
      人甲○○所供及證述當時係渠等二人在車內之情節係屬相符，自堪認屬真實，
      顯然為警查獲上開爆裂物當時，被告丁○○並未在車內，則何以能認定上開爆
      裂物為丁○○所持有，對此，公訴人並未說明，本院亦無從了解，是上開爆裂
      物是否為丁○○所持有確有疑義。
（三）次就被告戊○○而言，其自始至終皆堅決否認上開犯行，並於本院審理時已明
      確陳明上開爆裂物係證人甲○○所有等語（刑事卷第七六頁、第八八頁），而
      證人甲○○於本院審理時曾證稱：「（知道這部車有放一些東西？）知道，有
      放爆裂物，這是朋友叫我拿去丟掉的。他叫我出去順便丟掉。那個朋友是叫小
      黑，不知道他的真名。他叫我丟在海邊；（小黑何時拿給你去丟？）查獲前二
      天；（知道是爆裂物？）知道；（你放在車上時，二位被告知道否？）他們不
      知道；（爆裂物確實是你放的？）是的」等語在卷（刑事卷第一二三頁至第一
      二五頁），雖證人甲○○於本院審理中復改稱：「（車上的爆裂物是何人？提
      示照片）答不是我的；（在本院為何說爆裂物是你的？）是戊○○叫我扛的，
      我不知道車子上有爆裂物。在七月二十六日在本院開庭所說的都是不實在，是
      戊○○叫我扛的，會寄錢給我」等語（刑事卷第一六三頁），惟本院以為證人
      甲○○於本院經承辦法官初訊時為上開所證，係如此清楚而明確，且衡以證人
      當時係正在臺灣屏東監獄另案執行中，有證人臺灣高雄地方法院法務部在監在
      押資料表一紙在卷可稽，並非不知刑事處罰之結果，倘若實情並非如證人於初
      訊時所述，何以仍願坦承上情，而自受重罪刑罰制裁之理，顯然與常情並不相
      符，此非可以上開證人於事後所稱當時會如此證述，係被告戊○○叫伊扛，會
      寄錢給伊等語可以解釋，蓋此係五年以上之重罪，並非輕罪，故證人事後所證
      改稱當時係因被告戊○○教唆偽證是否足採實值懷疑。
（四）且經本院函請法務部調查局以控制問題法及混合問題法對被告戊○○及證人甲○○二人實施測謊，發現被告戊○○稱：「１、查獲爆裂物不是伊製造的２、
      查獲爆裂物不是伊放在車上的３、查獲爆裂物是甲○○的」時，經測試無法獲
      致有效反應，不能研判有無說謊；而證人甲○○稱：「１、其未參與持有爆裂
      物情事２、查獲爆裂物不是伊放在車上３、查獲爆裂物不是伊要使用的」時，
      係均呈情緒波動之反應，研判有說謊，分別有卷附該局九十二年一月十六日調
      科參字第○九一二三○三八三九○號及九十二年五月二日調科南字第○九二六
      二三六○二○○號測謊報告書各一份足憑（刑事卷第一七四頁、第一九二頁）
      。徵之測謊係對受測者為陳述時情緒波動反應，作為其測量之對象，其反應如
      何不可諱言雖會因受測者當時之心理及生理狀況如何而有不同，致影響受測結
      果，雖不得以之為認定被告犯罪之唯一依據，然證人甲○○未能通過測謊一事
      既然屬實，本院自得本於自由心證依職權參酌之。
六、綜上所述，本件公訴人所認被告二人涉犯未經許可持有爆裂物罪之證據，並無法
    據以推論被告二人之犯行，而證人戊○○初訊所為之證述，本院基上說明認尚非
    不可採信，則被告二人是否有公訴人所指述之犯行，本院認為仍存有合理之懷疑
    ，尚未到達確信其為真實之程度。此外，復查無其他積極證據足資認定被告二人
    確有前揭被訴之犯行，揆諸首揭法律規定與說明，既無足夠證據確信公訴意旨之
    指述為真實，不能證明被告犯罪，本院自應為無罪判決之諭知。
刑事訴訟法第三百零一條第一項之規定，判決如主文。
本案經檢察官楊碧瑛到庭執行職務。
中      華      民      國      九十二      年      七      月    二    日
                                  臺灣高雄地方法院刑事第三庭
                                      法  官  楊  宗  翰
右正本證明與原本無異。
如不服本判決，應於判決送達後十日內，向本院提出上訴狀。
                                      書記官  陳  怡  真
中      華      民      國      九十二      年      七      月    七    日


司法院資訊處製作；財團法人民間司法改革基金會備份。
